臺灣彰化地方法院民事判決　94年度訴字第160號
原　　　告　乙○○
被　　　告　丙○○
　　　　　　　　　　　　　號
訴訟代理人　黃耀南律師
複　代理人　甲○○
上列當事人間請求清償借款事件，經本院於民國94年5月9日言詞
辯論終結，判決如下：
    主      文
原告之訴及假執行之聲請均駁回。
訴訟費用由原告負擔。
    事實及理由
一、原告起訴主張：原告於民國85年7月間，委託被告代為收取
    訴外人江文傑積欠原告之借款新臺幣（下同）1,500,000元
    ，經江文傑將借款匯入被告帳戶後，原告於同月13日要求被
    告交付上開款項，被告即簽發付款人為彰化市第六信用合作
    社、票面金額1,500,000元、發票日85年3月30日、支票號碼
    FA00 00000號之支票（下稱系爭支票）交付予原告，嗣因被
    告要求延期清償，再將系爭支票發票日塗改為85年8月23日
    ，迄今仍未清償等語。爰基於消費借貸之法律關係，請求被
    告返還借款等語。並聲明：(一)被告應給付原告1,500,000元
    ，及自支付命令繕本送達被告翌日起至清償日止，按週年利
    率5%計算之利息。(二)願供擔保，聲請宣告假執行。
二、被告則以：原告確曾委託被告代為收取江文傑積欠原告之借
    款本金1,500,000元與利息110,250元，被告於85年7月9日取
    得上開款項後，經原告同意以其名義將其中1,500,000元借
    貸予訴外人陳永卿，此經本院86年度自字第136號刑事判決
    、臺灣高等法院臺中分院（下稱臺中高分院）92年度重上更
    (二)字第270號刑事判決確定在案，可見消費借貸之法律關係
    應係存在原告與陳永卿之間，與被告無涉。又系爭支票係因
    被告仲介原告借貸上開1,500,000元予江文傑，始由被告簽
    發作為保證之用。原告另於91年3月4日、8日，以系爭支票
    作為證據，主張被告於88年間各向其借款500,000元、1,500
    ,000元為由，聲請核發支付命令，經本院分別核發91年度促
    字第5026號、91年度促字第5778號支付命令後，被告聲明異
    議，否認兩造間存有消費借貸之法律關係，復經本院彰化簡
    易庭91年度彰簡字第196號、本院91年度訴字第436號受理在
    案，並分別因原告當庭撤回、視為撤回訴訟事由而終結。現
    原告再以系爭支票作為證據，主張被告於85年間向其借款1,
    500,000元，亦與聲請前開二件支付命令時之主張，顯不相
    符等語，資為抗辯。並聲明：(一)原告之訴及假執行之聲請均
    駁回。(二)如受不利判決，願供擔保，聲請免為假執行。
三、兩造不爭執之事實：
  (一)系爭支票確為被告所簽發。
  (二)原告曾委託被告代為收取江文傑積欠原告之借款1,500,000
    元，江文傑已將借款本金1,500,000元與利息110,250元交付
    予被告。
四、原告另主張：被告受託代原告向江文傑收取借款後，即向原
    告借貸其中1,500,000元等語，則為被告所否認，並以前詞
    置辯。按稱消費借貸者，謂當事人一方移轉金錢或其他代替
    物之所有權於他方，而約定他方以種類、品質、數量相同之
    物返還之契約，民法第474條第1項定有明文。又金錢交付之
    原因甚多，當事人主張有金錢借貸關係存在，除須證明有金
    錢之交付外，尚須就雙方借貸意思表示互相一致，負舉證之
    責，若僅證明有金錢之交付而未證明借貸意思表示一致者，
    尚不能認為有金錢借貸關係存在。再按當事人主張有利於己
    之事實者，就其事實有舉證之責任，民事訴訟法第277條前
    段亦有明文。經查：
  (一)本件原告係基於消費借貸之法律關係，訴請被告返還借款1,
    500,000元，則原告應就該消費借貸法律關係所須具備之要
    件，即消費借貸意思表示相互一致，以及交付1,500,000元
    等兩項事實負舉證責任。本件被告雖不爭執確曾受原告委託
    代為收取江文傑積欠原告之借款1,500,000元，以及江文傑
    已將該借款本金與利息交付予被告之事實，然否認兩造間具
    有消費借貸之法律關係存在，故關於兩造間確有消費借貸意
    思表示相互一致之事實，按諸前揭說明，仍應由原告負舉證
    責任。
  (二)原告前於86年4月7日具狀，以被告受託代為收取江文傑積欠
    原告之借款1,500,000元及利息110,250元後，將該款項侵占
    為己有，並冒用原告名義，與訴外人信和建設股份有限公司
    偽簽預定房屋買賣契約書，涉犯侵占、偽造文書等罪嫌為由
    ，向臺灣彰化地方法院檢察署提出告訴，經該署以86年度偵
    字第3249號受理在案；原告復於86年8月2日再以同一事由，
    向本院提起自訴，經本院以86年度自字第136號刑事判決，
    被告無罪；原告不服本院上開刑事判決，提起上訴，經臺中
    高分院以92年度重上更(二)字第270號刑事判決，於93年3月31
    日駁回原告之上訴，並已確定在案；此經本院調取上開刑事
    案件卷宗，核閱無訛。依上開刑事案件卷宗資料所示，原告
    於該刑事案件將近7年之偵審期間，一再堅稱：被告受託代
    為收取江文傑積欠原告之借款1,500,000元及利息110,250元
    後，即將該款項侵占為己有等語，並否認兩造就該筆款項具
    有消費借貸法律關係存在之情事，故兩造間是否確有消費借
    貸之法律關係存在，已非無疑。況且，原告於85年9月11日
    、同年10月21日，先後向被告寄發彰化永安街郵局存證信函
    第129號、第153號，其內容僅要求被告將受託向江文傑收取
    之借款交付予原告，全無兩造間曾就該筆款項成立消費借貸
    法律關係之任何記載，此有存證信函影本可考（見上開偵查
    卷宗第4、5頁）。因此，原告所主張兩造間具有消費借貸之
    法律關係存在等語，實難遽信。
  (三)被告辯稱：系爭支票係因被告仲介原告借貸上開1,500,000
    元予江文傑，始由被告簽發作為保證之用等語，此為原告於
    本院上開刑事案件審理時所自承（見本院上開刑事卷宗第22
    、52頁），且原告係於85年7月始委託被告代為收取江文傑
    積欠原告之借款，而系爭支票塗改前之發票日則為85年3月
    30日，顯係於原告委託被告代為收取借款以前所簽發，足見
    原告所主張：原告於85年7月13日要求被告交付向江文傑所
    收取之借款時，被告即簽發系爭支票交付原告等語，不足採
    信，被告上開辯詞，應為可採。被告另辯稱：被告受託代為
    收取江文傑積欠原告之借款後，係經原告同意以其名義將其
    中1,500,000元借貸予陳永卿等語，此經陳永卿及其會計曹
    馨方於上開刑事案件審理時證述明確（見臺中高分院89年度
    上更(一)字第337號刑事卷宗第97、98、164、166頁，臺中高
    分院92年度重上更(二)字第270號刑事卷宗第114、121頁），
    亦堪信為真實，益徵被告所辯兩造間並無消費借貸之法律關
    係存在等語，並非虛妄。
  (四)此外，原告復未能提出其他證據，足資證明兩造間確有消費
    借貸意思表示相互一致之事實，則其主張兩造間具有1,500,
    000元消費借貸之法律關係存在等語，自無可採。
五、從而，原告基於消費借貸之法律關係，請求被告給付原告1,
    500,000元，及自支付命令繕本送達被告翌日起至清償日止
    ，按週年利率5%計算之利息，即無理由，應予駁回。
六、原告之訴既經駁回，其假執行之聲請即失所附麗，應併予駁
    回。
七、訴訟費用負擔之依據：民事訴訟法第78條。
中　　華　　民　　國　　94　　年　　 6　　月　　 6　　日
                  民事第二庭    法　官　鄭舜元
以上正本係照原本作成。
如對判決上訴，應於判決送達後20日內向本院提出上訴狀。
中　　華　　民　　國　　94　　年　　6　　月　　  6　　日
                      　　　    書記官　顏督訓
